【裁判字號】    98,交上訴,26
【裁判日期】    980812
【裁判案由】    業務過失致死
【裁判全文】
臺灣高等法院高雄分院刑事判決        98年度交上訴字第26號
上  訴  人
即  被  告  丙○○
選任辯護人  柳聰賢律師
上  訴  人
即  被  告  乙○○
上列上訴人等因業務過失致死等案件，不服臺灣屏東地方法院97
年度交訴字第34號中華民國98年3 月26日第一審判決（起訴案號
：臺灣屏東地方法院檢察署96年度偵字第7858號），提起上訴，
本院判決如下：
     主  文
上訴駁回。
丙○○、乙○○均緩刑貳年。
     事  實
一、丙○○平日擔任屏東縣潮州鎮清潔隊隊員，為從事駕駛垃圾
    車清運垃圾業務之人。民國（下同）96年11月3 日19時50分
    許，丙○○駕駛車牌號碼K5-908號垃圾車沿屏東縣崁頂鄉○
    ○村○○○○○道由東往西方向直行，行經垃圾車專用道與
    國道三號高速公路下平面道路之交岔路口時，明知其行車方
    向路口設有閃光紅燈號誌，且閃光紅燈表示「停車再開」，
    車輛應減速接近，先停止於交岔路口前，讓幹道車優先通行
    後認為安全時，方得續行，且支線道車應讓幹線道車先行，
    不得爭道，而當時天候晴、雖係夜間惟有照明、柏油濕潤路
    面、路面無缺陷亦無障礙物、視角及視距均良好，並無不能
    注意之情形，竟疏未注意即驟然通過，適乙○○亦駕駛車牌
    號碼ZL-4525 號自小客車搭載乘客許毅強、李家爾2 人，沿
    國道三號高速公路下平面道路由北往南方向行駛，其亦明知
    行經設有閃光黃燈號誌，且閃光黃燈表示「警告」，車輛應
    減速接近，注意安全，小心通過，且行車速度，不應超過規
    定之最高時速，而當時天候晴、雖係夜間惟有照明、柏油濕
    潤路面、路面無缺陷亦無障礙物、視角及視距良好，並無不
    能注意之情形，竟疏未注意，以逾越50公里限速之50至60公
    里時速通過該路口，致丙○○所駕駛之垃圾車右前側擦撞乙
    ○○所駕駛自小客車之左側，在強大衝擊力道之下，兩車皆
    滑行10餘公尺而停於路口電線桿處。乙○○之自小客車遭猛
    力撞擊而擠壓變形，車內之許毅強受有氣胸、血胸、肺挫傷
    、骨盆骨折、大腿骨折、腹內出血、頭部外傷、右側氣胸、
    腹部鈍挫傷併內出血、骨盆骨折等傷害，同日先送往輔英科
    技大學附設醫院，後轉往長庚紀念醫院後於96年11月4 日凌
    晨2 時不治死亡；乙○○則受有頭部外傷合併腦震盪、臉部
    擦傷及撕裂傷（約1 ×1.5 公分，縫合3 分之1 針）、右膝
    撕裂傷（約1 公分，縫合1 針）、左腿及背部挫傷、左大腿
    擦傷合併皮膚壞死、多處擦傷、挫傷、深鈍挫傷併軟組織壞
    死，左大腿及摩擦傷等傷害。丙○○肇事後，於到場處理警
    員尚未知悉何人為肇事者之前，主動向警員自承駕車肇事，
    嗣併接受法院裁判。
二、案經屏東縣警察局東港分局報請臺灣高雄地方法院檢察署檢
    察官相驗後呈由臺灣高等法院高雄分院檢察署檢察長令轉臺
    灣屏東地方法院檢察署檢察官及許毅強之父甲○○、乙○○
    訴由臺灣屏東地方法院檢察署檢察官偵查起訴。
    理  由
一、訊據上訴人即被告丙○○（下稱被告丙○○）對於事實欄所
    載之事實，迭據其於警偵訊、原審及本院審理時坦承不諱，
    ，被告丙○○上開自白核與卷附道路交通事故調查報告表(一)
    、(二)、肇事現場圖1 紙、肇事現場及車損照片等相符；，而
    被害人許毅強因本件車禍致氣胸、血胸、肺挫傷、骨盆骨折
    、大腿骨折、腹內出血、頭部外傷、右側氣胸、腹部鈍挫傷
    併內出血、骨盆骨折等傷害，同日先送往輔英科技大學附設
    醫院，後轉往長庚紀念醫院後於96年11月4 日凌晨2 時不治
    死亡；被告乙○○則因本件車禍受有頭部外傷合併腦震盪、
    臉部擦傷及撕裂傷（約1 ×1.5 公分，縫合三分之一針）、
    右膝撕裂傷（約1 公分，縫合1 針）、左腿及背部挫傷、左
    大腿擦傷合併皮膚壞死、多處擦傷、挫傷、深鈍挫傷併軟組
    織壞死，左大腿及摩擦傷等傷害之事實，亦經臺灣高雄地方
    法院檢察署檢察官督同法醫師相驗明確，製有相驗屍體證明
    書、驗斷書、勘驗筆錄在卷可憑，此外，復有輔英科技大學
    附設醫院、長庚紀念醫院、安泰醫院出具之診斷證明書各1
    份在卷可按，被告丙○○上開自白與事實相符，堪可採信。
    本件係被告丙○○坦承犯罪，經本院裁定適用簡式審判程序
    ，因此上引事故現場圖等雖係審判外之書面陳述，亦得援為
    認定本件犯罪事實之證據，附此敘明。
二、按閃光紅燈表示「停車再開」，車輛應減速接近，先停止於
    交岔路口前，讓幹道車優先通行後認為安全時，方得續行，
    又按支線道車應讓幹線道車先行，不得爭道，道路交通標誌
    標線號誌設置規則第211 條第1 項第2 款、道路交通管理處
    罰條例第45條第9 款分別定有明文。被告丙○○駕駛車輛經
    年，又以從事駕駛垃圾車清運垃圾為其工作，對上開規定當
    知之甚詳並應確實遵守之。而本案車禍發生時，天候晴、雖
    係夜間惟有照明、柏油濕潤路面、路面無缺陷亦無障礙物、
    視距、視角均良好，並無不能注意之情事，有上開事故調查
    報告表在卷可憑，足見依被告丙○○之智識、能力及當時之
    情況均無不能注意之情事，乃竟疏未注意應減速接近，先停
    止於交岔路口前，讓幹道車優先通行後認為安全時，始繼續
    行駛，復疏未注意讓幹道車先行，而與幹線道車爭道，致撞
    擊被告乙○○所駕駛之自小客車，導致被害人許毅強死亡、
    告訴人即共同被告乙○○受傷，被告丙○○之駕駛行為有過
    失應堪認定。被害人許毅強死亡、告訴人即共同被告乙○○
    受傷既係因被告丙○○所行為所造成，則二者自有相當之因
    果關係，是被告丙○○所涉業務過失致死及業務過失傷害之
    犯罪事證明確，犯行堪以認定。
三、另訊據上訴人即被告乙○○（下稱被乙○○）對其於96年11
    月3 日19時50分許，駕駛車牌號碼ZL-4525 號自小客車搭載
    許毅強等人，沿國道三號高速公路下平面道路由北往南方向
    行駛，於行經設有閃光黃燈號誌之屏東縣崁頂鄉○○村○○
    ○○○道與國道三號高速公路下平面道路之交岔路口時，未
    減速接近，而仍超速通過交岔路口，致其所駕駛之自小客車
    左側與共同被告丙○○所駕駛之垃圾車右前側擦撞後，滑行
    10餘公尺而停於路口電線桿處，乘座於車內之許毅強因受有
    如事實欄所載之氣胸等傷害，輕輾轉送往輔英科技大學附設
    醫院、長庚紀念醫院急救，仍因傷重於96年11月4 日凌晨2
    時許不治身亡等事實，亦經其於本院審理時坦承不諱，其於
    警詢時亦供稱：當日係以時速約50至60公里之速度沿國道三
    號高速公路下平面道路由北往南方向行駛至屏東縣崁頂鄉○
    ○村○○○○○道與國道三號高速公路下平面道路之交岔路
    口等語（見相字第1920號卷第9 頁）；且該警詢筆錄係於車
    禍隔日之11時10分許，在安泰醫院對被告乙○○所製作，既
    已距車禍發生相隔1 日又在醫院之照顧中，被告乙○○應無
    意識不清以致胡亂陳稱其行車速度之可能。證人即案發當時
    之目擊者丁○○於原審審理時證稱：該交流道沒有彎，斜坡
    有一段距離（見原審卷第96頁），足見被告乙○○沿高速行
    駛之國道三號高速公路下交流道時，應無為因應彎曲之交流
    道而特意減速慢行之情事，是其自承以時速約50至60公里之
    速度下交流道等語，應與事實相符。又共同被告丙○○所駕
    駛之垃圾車右前車頭嚴重變形，而被告乙○○所駕駛之自小
    客車左側被嚴重壓擠，車身嚴重受損扭曲變形，有照片在卷
    可稽（見相字第1920號卷第25頁、偵字第1018號卷第13頁）
    ，足見被告丙○○於警詢中所稱當晚係伊沿垃圾專用道由東
    往西方向直行，對方車速很快並撞擊伊車輛右前保險桿，對
    方係從「右側」行駛而來等語（見相字第1920號卷第8 頁）
    ，應與事實相符。被告乙○○於原審審理時所辯：車禍肇事
    係因被告丙○○駕駛垃圾車，突然左轉「倒勾」撞擊被告乙
    ○○所駕駛之自小客車，而將被告乙○○所駕駛之自小客車
    拖行撞及電線桿等語，應與事實不合，無可採信。再者，肇
    事發後，被告丙○○所駕駛之垃圾車與被告所駕駛之自小客
    車均停放於路口電線桿處，垃圾車在上嚴重壓扁自小客車，
    且自該交叉路口即國道三號高速公路下平面道路由北往南方
    向車道上向西南延伸有兩道各長為13.5、19.6公尺之滑痕，
    此有道路交通事故現場圖及現場照片在卷足憑（見相字第19
    20號卷第5 、20- 34頁）。足認被告2 人應係在國道三號高
    速公路下平面道路由北往南方向車道「正中央處」即已發生
    撞擊，且雙方撞擊後，因強大力道，以致兩車互相朝西南方
    向拖拉滑行至路口電線桿處，是被告丙○○確係在交叉路口
    處即因閃避不及撞擊右側駛來之被告乙○○所駕駛之車。並
    無被告乙○○於檢察官偵查中所辯稱：車子已過路口後，垃
    圾車方駛來之情事至為灼然。此外，並有道路交通事故調查
    報告表(一)、(二)、肇事現場圖1 紙、肇事現場及車損照片、臺
    灣高雄地方法院檢察署檢察官督同法醫師相驗時所製作之相
    驗屍體證明書、驗斷書、勘驗筆錄、輔英科技大學附設醫院
    、長庚紀念醫院所出具之診斷證明書等在卷可資佐證，被告
    乙○○上開於本院審理時之自白與事實相符，堪可採信。
四、按閃光黃燈表示「警告」，車輛應減速接近，注意安全，小
    心通過，且行車速度，不應超過規定之最高時速，道路交通
    標誌標線號誌設置規則第211 條第1 項第1 款、道路交通管
    理處罰條例第40條分別定有明文，此為一般駕駛人所應注意
    之義務，被告乙○○既考領有適當之駕駛執照，其對於上開
    規定亦應知之甚稔，則其於行經設有閃光黃燈號誌之交岔路
    口時，自應確實注意並遵守之，而被告乙○○所行駛之國道
    三號高速公路下平面道路由北往南方向，與屏東縣崁頂鄉○
    ○村○○○○○道交叉口處，確實設有「閃光黃燈」，此有
    屏東縣警察局東港分局重要（大）交通事件摘報表、道路交
    通事故調查報告表(一)、道路交通事故現場圖等附卷可稽（見
    相字第1920號卷第4-6 頁），且被告乙○○於警詢中亦自承
    知悉上開路口設置有閃光黃燈。且如上所述，肇事當時天氣
    晴朗，雖係夜間惟有照明，柏油道路無缺陷及其他障礙，依
    被告乙○○之智識、能力，並無不能注意之情事，乃竟未減
    速接近，仍超速行駛，則被告乙○○確有疏未注意閃光黃燈
    而減速接近，注意安全，小心通過，而貿然通過交岔路口之
    過失堪以認定。且本件車禍經送台灣省車輛行車事故覆議鑑
    定委員會鑑定結果，認「乙○○駕駛自小客車，經閃光黃燈
    號誌交叉路口，未減速接近，注意安全，小心通過，且超速
    行駛，為肇事次因」等（見偵字第1018號卷第20頁），嗣經
    原審法院送請上開委員會，就本件車損狀況、撞擊位置、路
    權歸屬等情況重新鑑定本件肇事責任歸屬，該委員會亦認為
    應維持原議，此有該委員會97年12月23日覆議字第09762048
    33號函附卷可考（見原審卷第104 頁）。是台灣省車輛行車
    事故覆議鑑定委員會鑑定結果，亦同認被告乙○○之疏失為
    本件車禍之次因。被害人許毅強既因本件車禍而死亡，則被
    告乙○○之過失行為與被害人許毅強之死亡間亦有相當因果
    關係。是被告乙○○之犯罪事證亦已明確，犯行亦堪認定。
五、被告丙○○平日擔任屏東縣潮州鎮清潔隊隊員，為從事駕駛
    垃圾車清運垃圾之駕駛業務之人，其駕駛垃圾車因過失致許
    毅強死亡及乙○○受傷，核其所為，係犯刑法第276 條第2
    項業務過失致人於死罪及刑法第284 條第2 項業務過失傷害
    罪。核被告乙○○所為，係犯刑法第276 條第1 項過失致人
    於死罪。被告丙○○以一過失行為而觸犯刑法第276 條第2
    項業務過失致死罪及第284 條第2 項業務過失傷害2 罪名，
    為想像競合犯，應依刑法第55條規定，從一重之業務過失致
    死罪處斷。被告丙○○於前來處理本件事故之員警尚未發覺
    其即為肇事人前，即主動向警報案表示其肇事，此經證人即
    當日處理現場事故員警林宗吉於原審審理時結證在卷（見原
    審卷第67頁背面），其於犯罪未經發覺前坦承犯行，事後復
    接受法院之裁判，爰依刑法第62條前段之規定減輕其刑。
六、原審因認被告丙○○業務過失致人於死及業務過失傷害暨被
    告乙○○過失致人於死之犯罪事證均明確，就被告丙○○部
    分適用刑法第276 條第2 項、第284 條第2 項、第55條、第
    62條前段；就被告乙○○部分適用刑法第276 條第1 項、第
    41條第1 項前段、刑法施行法第1 條之1 之規定，審酌被告
    丙○○駕駛車輛未履行其注意義務，因而肇事致被害人許毅
    強不治死亡、被害人乙○○受傷，其過失犯行所造成之損害
    重大；惟被告雖因一時疏於注意而肇事，惟被告乙○○亦同
    應負有部分過失責任，且其素行尚可，於法院審理中均坦認
    犯行，犯後態度尚佳等一切情狀，另審酌被告乙○○則所負
    之過失責任較被告丙○○輕等一切情狀，就被告丙○○部分
    量處有期徒刑10月；就被告乙○○部分量處有期徒刑4 月，
    併就被告乙○○部分諭知如易科罰金，以新台幣2000折算1
    日。經核原判決認事用法並無違誤，量刑亦稱允當。被告丙
    ○○上訴意旨以：其積極與被害人乙○○及死者家屬和解，
    原判決未予從輕量刑；被告乙○○上訴意旨以：原判決量刑
    時未審酌刑法第57條所定各款情事，有悖罪刑相當原則等語
    ，指摘原判決不當，惟被告乙○○於原審審理時係否認犯行
    ，而被告丙○○係於原審宣判後始與被害人家屬達成和解，
    是原判決量刑並無不當，渠等執上開事由指摘原判決不當，
    為無理由，應予駁回。
七、被告丙○○、乙○○前未曾因故意犯罪而受有期徒刑以上刑
    之宣告，有台灣高等法院被告前案紀錄表在卷可憑，本院審
    酌被告丙○○事後於本院審理時已與死者家屬及共同被告乙
    ○○達成和解，賠償損害，有和解書在卷可憑，被告乙○○
    於本院審理時已坦承犯行，且死者家屬於原審行準備程序時
    已表示不願追究被告乙○○之責任，且被告乙○○與死者許
    毅強係堂兄弟關係，其因許毅強之死亡亦深感哀慟等一切情
    事，認渠等所宣告之之刑以暫不執行為適當，併均宣告緩刑
    2 年以啟自新。
據上論斷，應依刑事訴訟法第368 條，刑法第74條第1 項第1 款
，判決如主文。
本案經檢察官李門騫到庭執行職務。
中    華    民    國    98    年    8     月    12    日
                   刑事第四庭   審判長法  官  蕭權閔
                                      法  官  陳吉雄
                                      法  官  李嘉興
以上正本證明與原本無異。
被告丙○○及檢察官如不服本判決應於收受本判決後10日內向本
院提出上訴書狀，其未敘述上訴理由者，並得於提起上訴後10日
內向本院補提理由書狀（均須按他造當事人之人數附繕本）「切
勿逕送上級法院」。
被告乙○○部分檢察官及被告乙○○均不得上訴。
中    華    民    國    98    年    8     月    12    日
                                      書記官  郭榮芳
附錄本判決論罪科刑法條：
刑法第276 條
因過失致人於死者，處2 年以下有期徒刑、拘役或2 千元以下罰
金。
從事業務之人，因業務上之過失犯前項之罪者，處5 年以下有期
徒刑或拘役，得併科3 千元以下罰金。


司法院資訊處製作；財團法人民間司法改革基金會備份。
